---
title: "Упражнение №4"
author: "Косован Михаил"
date: "07 05 2020"
output:
  html_document:
    df_print: paged
---

```{r setup, include=FALSE}
knitr::opts_chunk$set(echo = TRUE)

```

На наборе данных из своего варианта построить модели линейной регрессии с указанными Y и X. Рассмотреть модели с категориальными предикторами, включая их взаимодействие с непрерывными объясняющими переменными. Сгенерировать отчёт по структуре отчёта из практики. Включить в отчёт выводы по каждому из разделов (описание данных, модели, сравнение с kNN). Ответить на вопрос, пригодна ли построенная модель регрессии для прогнозирования и почему.

### Вариант 10

- Данные: Carseats{ISLR};

- Зависимая переменная: Sales;

- Объясняющие переменные:

1. Непрерывные: Price, Advertising;

2. Дискретные (факторы): US.

```{r Данные и пакеты, warning = F, message = F}
# загрузка пакетов
library('GGally')       # графики совместного разброса переменных
library('lmtest')       # тесты остатков регрессионных моделей
library('FNN')          # алгоритм kNN
library('ISLR')         # данные Carseats

# Загрузка данных Carseats
data('Carseats')
# Отбор необходимых данных для построения моделей
Carseats <- Carseats[,c('Sales', 'Price', 'Advertising', 'US'),drop=FALSE]

# Константы
my.seed <- 12345
train.percent <- 0.85

# Преобразуем категориальную переменную ShelveLoc в фактор
Carseats$US <- as.factor(Carseats$US)

# Обучающая выборка
set.seed(my.seed)
inTrain <- sample(seq_along(Carseats$Price), 
                  nrow(Carseats) * train.percent)
df.train <- Carseats[inTrain, c(colnames(Carseats)[-1], colnames(Carseats)[1])]
df.test <- Carseats[-inTrain,-1]
```

## Описание переменных  

Набор данных `Carseats` содержит переменные:  

- `Sales` - объем продаж в каждом месте (в тысячах);
- `Price` – взимаемая плата за автокресла на каждом участке;  
- `Advertising` – локальный рекламный бюджет для компании в каждом месте (в тысячах долларов);
- `US` - коэффициент с уровнями Нет и Да, чтобы указать, находится ли магазин в США или нет.

Размерность обучающей выборки: $n = `r dim(df.train)[1]`$ строк, $p = `r dim(df.train)[2] - 1`$ объясняющих переменных. Зависимая переменная -- `Sales`.  

```{r echo = F, message = F, warning = F}

# описательные статистики по переменным
summary(df.train)

# совместный график разброса переменных
ggpairs(df.train)

# цвета по фактору ShelveLoc
ggpairs(df.train[, c('Sales', 'Price', 'Advertising', 'US')], 
        mapping = ggplot2::aes(color = US))
```

Судя по коробчатой диаграмме на пересечении `Sales` и `US`, средний объем продаж отличается в зависимости от места нахождения магазина: если магазин расположен в US, то объем продаж выше. Нижний правый график показывает, что доли наблюдений с различными значениями признака `US`в наборе данных имеют следующий вид: наибольшую часть наблюдений отражает коэффициент со значением Yes.

## Модели  

```{r echo = F, warning = F, error = F}
model.1 <- lm(Sales ~ . + Price:US + Advertising:US,
              data = df.train)
summary(model.1)
```

Совместное влияние ` Price:US` исключаем, т.к. параметры незначимы (наименее занчимы по сравнению с другими незначимыми коэффициентами).

```{r echo = F, warning = F, error = F}
model.2 <- lm(Sales ~ . + Advertising:US,
              data = df.train)
summary(model.2)
```

Взаимодействие `Advertising:US` также исключаем.

```{r echo = F, warning = F, error = F}
model.3 <- lm(Sales ~ Price + Advertising + US,
              data = df.train)
summary(model.3)
```

Параметр `US` является незначимым, поэтому его тоже исключим из уравнения регресии.

```{r echo = F, warning = F, error = F}
model.4 <- lm(Sales ~ Price + Advertising,
              data = df.train)
summary(model.4)
```

В данной модели все коэффициенты оказались значимыми, но по характеристикам качества модель недостаточно хороша  ($R^2=0.2728$). Пробуем добавить взаимодействие Price:US.

```{r echo = F, warning = F, error = F}
model.5 <- lm(Sales ~ Price + Advertising + Price:US,
              data = df.train)
summary(model.5)
```

Очевидно, стоит остановиться на модели без взаимодействий. Проверим её остатки.

# Проверка остатков  

```{r , warning = F, error = F}

# тест Бройша-Пагана
bptest(model.4)

# статистика Дарбина-Уотсона
dwtest(model.4)

# графики остатков
par(mar = c(4.5, 4.5, 2, 1))
par(mfrow = c(1, 3))
plot(model.4, 1)
plot(model.4, 4)
plot(model.4, 5)
par(mfrow = c(1, 1))
```

Судя по графику слева, остатки случайны, и их дисперсия постоянна. В модели есть три влиятельных наблюдения: 51, 368, 377, – которые, однако, не выходят за пределы доверительных границ на третьем графике. Графики остатков не заставляют усомниться в том, что остатки удовлетворяют условиям Гаусса-Маркова.

# Сравнение с kNN

```{r }

# фактические значения y на тестовой выборке
y.fact <- Carseats[-inTrain, 1]
y.model.lm <- predict(model.4, df.test)
MSE.lm <- sum((y.model.lm - y.fact)^2) / length(y.model.lm)

df.train1 <- df.train
df.test1 <- df.test
df.train1$US <- as.numeric(df.train1$US)
df.test1$US <- as.numeric(df.test1$US)

# kNN требует на вход только числовые переменные
df.train.num <- as.data.frame(apply(df.train1, 2, as.numeric))
df.test.num <- as.data.frame(apply(df.test1, 2, as.numeric))

for (i in 2:50){
    model.knn <- knn.reg(train = df.train.num[, !(colnames(df.train.num) %in% 'Sales')], 
                     y = df.train.num[, 'Sales'], 
                     test = df.test.num, k = i)
    y.model.knn <- model.knn$pred
    if (i == 2){
        MSE.knn <- sum((y.model.knn - y.fact)^2) / length(y.model.knn)
    } else {
        MSE.knn <- c(MSE.knn, 
                     sum((y.model.knn - y.fact)^2) / length(y.model.knn))
    }
}

# график
par(mar = c(3, 3, 1, 1))
# ошибки kNN
# ошибка регрессии
plot(2:50, MSE.knn, ylim = c(4,9), type = 'b', col = 'darkgreen',
     xlab = 'значение k', ylab = 'MSE на тестовой выборке')
lines(2:50, rep(MSE.lm, 49), lwd = 2, col = grey(0.2), lty = 2)
legend('bottomright', lty = c(1, 2), pch = c(1, NA), 
       col = c('darkgreen', grey(0.2)), 
       legend = c('k-nearest neighbors algorithm', 'regression (all factors)'), 
       lwd = rep(2, 2))
```


```{r, include = F}
frml.to.text.01 <- paste0('$\\frac {\\sqrt{MSE_{TEST}}}{\\bar{y}_{TEST}} = ',
                          round(sqrt(MSE.lm) / mean(y.fact) * 100, 1),
                          '\\%$')
```

Как можно видеть по графику, ошибка метода k ближайших соседей с k от 2 до 50 на тестовой выборке меньше, чем ошибка регрессии. Ошибка регрессионной модели на тестовой выборке составляет `r frml.to.text.01` от среднего значения зависимой переменной. У kNN точность лучше: она ошибается на `r paste0(round(sqrt(min(MSE.knn)) / mean(y.fact) * 100, 1), '%')` от среднего значения объясняющей переменной.
Однако построенная модель регрессии ($model.4$) недостаточно пригодна для прогнозирования, так как её параметры недостаточно хорошо объясняют изменение объёма продаж ($R^2=0.2728).